臺灣臺北地方法院刑事判決　　　　　　 100年度易字第1402號
公　訴　人　臺灣臺北地方法院檢察署檢察官
被　　　告　鄭麗華
上列被告因詐欺案件，經檢察官提起公訴（100 年度偵字第3402
號、第9081號）及移送併案審理（100 年度偵字第15890 號），
本院判決如下：
    主      文
鄭麗華共同意圖為自己不法之所有，以詐術使人將本人之物交付
，處有期徒刑貳月，如易科罰金，以新臺幣壹仟元折算壹日；又
共同意圖為自己不法之所有，以詐術使人將本人之物交付，處有
期徒刑月，如易科罰金，以新臺幣壹仟元折算壹日。應執行有
期徒刑肆月，如易科罰金，以新臺幣壹仟元折算壹日。
    事實及理由
壹、犯罪事實
一、鄭麗華預見金融機構存款帳戶為個人信用之表徵，任何人只
    要有少許之金錢，均可自行到金融機構申請開立存款帳戶作
    為轉帳及提款之用，並無特別之窒礙，並知悉將自己所有之
    金融帳戶帳號交付或提供他人使用，可能因此用以詐騙他人
    將款項匯入，且代為提領匯入帳戶之款項，其竟基於與他人
    共同遂行取得詐欺犯罪所得財物之不法目的，與姓名年籍不
    詳之某成年人（下稱某成年人）、綽號「張明生」、「李浩
    」等成年人，共同意圖為自己不法之所有，基於詐欺之犯意
    聯絡，由鄭麗華先於民國99年11月9 日某時許，在不詳處所
    ，將其所有之中國信託商業銀行南京東路分行、帳號000000
    000000000 號帳戶（下稱本案帳戶）之帳號告知某成年人，
    本案帳戶其餘資料仍由鄭麗華保存，供鄭麗華提領款項之用
    。某成年人於取得本案帳戶帳號後，即將本案帳戶帳號知會
    「張明生」及「李浩」，分別為下列詐欺犯行：(一)、「張明
    生」以帳號「mingsheng1977@hotmail.com 」於MSN 網路聊
    天室內，向陳柔均詐稱其為香港六合彩公司主管，匯款至其
    公司臺灣專員帳戶即本案帳戶後，其可代簽香港六合彩云云
    ，致陳柔均誤信為真，陷於錯誤，依「張明生」之指示，於
    99年11月23日中午12時9 分許，至高雄市之中國信託商業銀
    行快速繳款機，匯款新臺幣（下同）20,000元至仍為鄭麗華
    管理之本案帳戶內，而遭詐騙得手。(二)、「李浩」以帳號「
    lihao11977@hotmail.com.tw 」於MSN 網路聊天室內，向鄭
    如君佯稱其為香港六合彩公司主管，可匯款至其公司人員專
    屬帳戶即本案帳戶，以借款與伊，作為投資香港六合彩公司
    之用云云，致鄭如君誤信受騙，陷於錯誤，依「李浩」之指
    示，於99年11月24日下午1 時20分許，至臺北市中山區○○
    ○路○ 段88號中國信託商業銀行城東分行，匯款50,000元至
    仍為鄭麗華所管理之本案帳戶內，而遭詐騙得逞。待陳柔均
    及鄭如君匯款入本案帳戶後，鄭麗華即接獲某成年人之指示
    ，於99年11月24日下午2 時許，至臺北市○○區○○路2 段
    195 號1 樓中國信託商業銀行安和分行內，以臨櫃提領現金
    之方式，將陳柔均及鄭如君所匯上開款項，提領一空。嗣陳
    柔均及鄭如君發覺受騙，報警處理，而循線查獲上情。
二、案經臺北市政府警察局大安分局報請臺灣臺北地方法院檢察
    署檢察官偵查起訴。
貳、認定犯罪事實所憑之證據及理由
一、證據能力部分
(一)、被告鄭麗華於本院審理時辯稱：我被警察陷害，設計我口供
    ，要我蓋指印，他叫我錄音，我就錄音，警察寫什麼，我都
    不知道，當時警察沒有叫被害人與我對質，所以就一直錯下
    去，筆錄內容不應該用詐欺，警方限制我的自由，所以我在
    警詢所述均不實在云云。然而，訊問被告，應全程連續錄音
    ；筆錄應命受訊問人緊接其記載之末行簽名、蓋章或按指印
    ，刑事訴訟法第100 條之1 第1 項、第41條第4 項分別定有
    明文，則員警於警詢筆錄製作過程中，依法錄音，並請被告
    按捺指印，均係踐行前開規定，自無違法。又被告於警詢所
    述內容，核與其於偵查及本院審理時所述大致相符，被告警
    詢筆錄之記載，應無曲解被告真意之情形。再者，本案係因
    被害人即證人陳柔均及鄭如君各將上開款項匯入被告所有之
    帳戶後，警覺受騙而報警查獲，員警以詐欺為案由，詢問被
    告釐清案情，並無違法不當。況且，員警徵得被告同意，將
    被告帶返派出所，並告知被告3 權利後，始開始製作筆錄，
    筆錄製作時間為33分鐘等情，有被告之警詢筆錄在卷可證，
    對照被告於偵查及本院第1 次準備程序之時，均未異議員警
    有何不當拘束被告人身自由之情形，若員警確有違法執行職
    務之事，何以被告自始均無聲明，難認員警有何不當拘束被
    告人身自由之事實。此外，被告與證人對質及詰問之權利及
    程序，係於審判中所保障及踐行，並非警詢時即應予實施，
    且於本院審理已傳喚本案證人陳柔均及鄭如君供被告詰問與
    對質，已保障被告之權利。從而，被告以前詞為由，認其警
    詢筆錄製作不實云云，均無可採。至於被告於偵查中之筆錄
    ，檢察官訊問前均己告知3 權利，筆錄製作完畢後並交予被
    告閱覽及簽名，查無違法或不當之處，應有證據能力，先予
    敘明。
(二)、按被告以外之人於檢察事務官、司法警察官或司法警察調查
    中所為之陳述，與審判中不符時，其先前之陳述具有較可信
    之特別情況，且為證明犯罪事實存否所必要者，得為證據，
    亦為刑事訴訟法第159 條之2 所明定。該條所謂「具有較可
    信之特別情況」，係指證人於司法警察調查中所為之陳述，
    與審判中不符，而其先前之陳述，從客觀上之環境或條件等
    情況加以觀察，有足以取代審判中交互詰問之可信性保證者
    而言。又該條所稱「為證明犯罪事實存否所必要者」，應係
    指就具體個案案情及相關卷證判斷，為發現實質真實目的，
    認為除該項審判外之陳述外，已無從再就同一供述者，取得
    與其上開審判外陳述之相同供述內容，倘以其他證據代替，
    亦無從達到同一目的之情形而言。經查，證人陳柔均及鄭如
    君於警詢時之陳述內容，已經完整呈現於兩人於本院審理時
    證詞中，非為證明犯罪事實存否所必要，揆諸前開說明，不
    合乎傳聞法則例外之要件，無證據能力。
(三)、再除顯有不可信之情況外，從事業務之人於業務上或通常業
    務過程所須製作之紀錄文書、證明文書，亦得為證據，刑事
    訴訟法第159 條之4 第2 款定有明文。證人陳柔均提出之中
    國信託快速繳款機服務紀錄單、證人鄭如君所有之中國信託
    商業銀行土城分行帳戶存摺內頁交易明細、中國信託商業銀
    行99年12月28日中信銀字第09922271212818號函及檢附客戶
    資料、交易明細、100 年1 月6 日中信銀字第000000000014
    28號函及其檢附客戶資料以及交易明細、100 年4 月27日中
    信銀字第00000000004812號函及所附交易明細、100 年5 月
    31日中信銀00000000006029號函及所附99年11月23日、99年
    11月24日新臺幣存提款交易憑證影本、100 年9 月7 日中信
    銀00000000008800號函及所附本案帳戶歷史交易查詢報表等
    文書證據，均為銀行就各該交易所製作之紀錄，用以證明各
    筆交易往來明細，核係被告以外之從事業務之人於業務上或
    通常業務過程所須製作之紀錄文書或證明文書，揆諸前開規
    定，均有證據能力。
(四)、其餘資以認定本案犯罪事實之證據（詳後述），亦查無違反
    法定程序取得之情形，依刑事訴訟法第158 條之4 反面規定
    ，應具證據能力。
二、證明力部分
(一)、被告固坦認本案帳戶為其申請開立，於99年11月9 日某時許
    ，將本案帳戶帳號交與某成年人，並於99年11月24日至中國
    信託商業銀行櫃臺提領款項等情，惟矢口否認有何詐欺犯行
    ，辯稱：會去領錢是李先生通知我的，那是他生意往來客戶
    的錢，李先生的全名是李芳原；我不是把本案帳戶告訴李先
    生，是一個姓廖的，年約三十幾歲的男子，因為對方要借錢
    ，也要匯錢給我，匯進來以後，我當然要去領錢，因為他要
    拿衣服，所以要匯款進來，為了省30元，所以我趕快把它領
    出來，貨款的錢要給別人；我是把本案帳戶帳號交給1 個叫
    李秘的人，李秘在作服裝生意，跟我有生意往來，我把帳號
    借給李秘，希望他生意有成；我如果是詐騙的人，早就跑掉
    了，不可能去銀行領錢，再跟警方回到警察局，我承認我被
    利用，我也是受害者，怎麼可以栽贓我；被害人他們是賭博
    ，我是開服裝公司的，不能跟我的帳戶扯在一起，匯款給我
    錢的人，一定有勾結云云。
(二)、經查：
１、「張明生」以帳號「mingsheng1977@hotmail.com 」於MSN
    網路聊天室內，向證人陳柔均詐稱其為香港六合彩公司主管
    ，匯款至其公司臺灣專員之帳戶即本案帳戶後，其可代簽香
    港六合彩云云，致證人陳柔均誤信為真，陷於錯誤，依「張
    明生」之指示，於99年11月23日中午12時9 分許，至高雄市
    之中國信託商業銀行快速繳款機，匯款20,000元至仍為被告
    管理之本案帳戶內，而遭詐騙得手；又「李浩」以帳號「li
    hao11977@hotmail.com.tw 」於MSN 網路聊天室內，向證人
    鄭如君佯稱其為香港六合彩公司主管，可匯款至其公司人員
    專屬帳戶即本案帳戶，以借款與伊，作為投資香港六合彩公
    司之用云云，致證人鄭如君誤信受騙，陷於錯誤，依「李浩
    」之指示，於99年11月24日下午1 時20分許，至臺北市中山
    區○○○路○ 段88號中國信託商業銀行城東分行，匯款50,0
    00元至仍為被告管理之本案帳戶內，而遭詐騙得逞等情，業
    據證人陳柔均及鄭如君於本院審理時證述明確（參本院卷第
    92頁至第95頁、第98頁反面至第100 頁反面），並有證人陳
    柔均提出之中國信託快速繳款機服務紀錄單、證人鄭如君所
    有之中國信託商業銀行土城分行帳戶存摺內頁交易明細、中
    國信託商業銀行99年12月28日中信銀字第09922271212818號
    函及檢附客戶資料、交易明細、100 年1 月6 日中信銀字第
    00000000001428號函及其檢附客戶資料以及交易明細、100
    年4 月27日中信銀字第00000000004812號函及所附交易明細
    、100 年9 月7 日中信銀00000000008800號函及所附本案帳
    戶歷史交易查詢報表、香港賽馬會網頁列印資料、張明生之
    香港六合彩公司證件影印資料等件在卷可考（參100 年度偵
    字第9081號卷，下稱第9081號卷，第23頁，100 年度偵字第
    3402號卷，下稱第3402號卷，第13頁至第14頁，第3402號卷
    第15頁至第17頁，第9081號卷第25頁至第28頁，第3402號卷
    第33頁至第35頁，本院卷第46頁至第67頁、第9081號卷第6
    頁至第7 頁），足堪認定。
２、被告於偵查中供稱：本案帳戶為我所申辦，我已經使用二十
    幾年了等語（參第3402號卷第28頁），並於本院審理時供認
    ：99年11月24日，是我本人前往中國信託櫃臺提領現款的；
    是一個叫李先生的人，於99年11月9 日那天，打電話跟我要
    帳戶帳號，除了帳號之外，並沒有給他存摺及提款卡，會去
    領錢是李先生通知我的，李先生的全名是李芳原；我有跟別
    人講過這個帳戶的帳號，不是李先生，是1 個姓廖的，約三
    十幾歲的男生，99年11月24日提款後，我都交給廖先生；我
    是將本案帳戶帳號借給1 個叫李秘的人，99年11月24日去提
    款是李秘叫我去領的，我領出來後，就匯給李秘等語（參本
    院卷第22頁反面至第23頁、第38頁至該頁反面、第103 頁反
    面、第105 頁至該頁反面），則被告於本院審理時先稱將本
    案帳戶帳號提供李芳原，再稱係將本案帳戶交與廖先生，另
    稱是交與李秘云云，可見關於被告交付本案帳戶帳號之對象
    及指示其前往提款之人，被告先後供述不一，自難確認被告
    交付本案帳戶及指示被告前往提款之人為何人，惟仍可以確
    定被告有將本案帳戶帳號交與某成年人，而本案帳戶其餘資
    料仍由被告保存，供被告提領款項之用，另依該成年人之指
    示前往提領款項之事實。又對照中國信託商業銀行股份有限
    公司99年12月28日中信銀字第09922271212818號函及其檢附
    客戶資料以及交易明細、100 年5 月31日中信銀0000000000
    6029號函及所附99年11月24日新臺幣存提款交易憑證影本、
    提款監視光碟1 張及提款監視光碟翻拍照片4 張等件所示（
    參第3402號卷第15頁至第17頁、本院卷第10頁、第13頁、第
    14頁、第27頁至第28頁），足徵本案帳戶確為被告所申辦，
    被告並於99年11月9 日某時許，在不詳處所，將其所有之本
    案帳戶帳號交某成年人後，仍然保留可資提領款項之資料，
    管理本案帳戶資金流通，另依某成年人之指示，於99年11月
    24日下午2 時許，至上述中國信託商業銀行安和分行內，以
    臨櫃提領現金之方式，將證人陳柔均及鄭如君所匯上開款項
    ，提領一空等事實，堪以認定。
３、按金融機構存款帳戶為個人信用之表徵，任何人只要有少許
    之金錢，均可自行到金融機構申請開立存款帳戶作為轉帳及
    提款之用，並無特別之窒礙，苟非意在將該存款帳戶作為犯
    罪之不法目的或掩飾真實身份，實無以他人存款帳戶戶進出
    款項之必要。且近來以各種理由，透過網路或電話，佯稱退
    稅、欠款、查詢帳戶、中獎，或如同本案假冒簽注或投資香
    港六合彩之犯罪類型層出不窮，而該等犯罪，多數均利用他
    人帳戶作為出入帳戶，已經媒體廣為披載，若將自己所有之
    金融帳戶帳號交付或提供他人使用，可能因此用以詐騙他人
    將款項匯入，且代為提領匯入帳戶之款項，更將與他人共同
    遂行取得詐欺犯罪所得財物之不法目的。經查，被告於本院
    審理時對於交付帳戶及係何人指示伊前往提款等情，始終供
    述不一，已如上載，若被告交付本案帳戶帳號並代為提款之
    原因均屬正當，被告何以不能交待清楚告知他人本案帳戶帳
    號及代為提款之緣由，可見被告極欲隱瞞本案案發過程之情
    。又被告於本院審理時供稱：因為李秘媽媽生病，所以我要
    把本案帳戶借他，借給李秘是要作何用途，我沒有問那麼多
    ；我跟李秘的生意往來，就是作服裝，李秘在大陸作工廠，
    我都匯錢給他；是李秘叫我於99年11月24日去提領上開款項
    ，我領出來後，錢就匯給李秘；我最近1 次見李秘是5 年前
    ，我已經5 年沒有向李秘拿貨，我從來都沒有向他拿貨，只
    是匯錢給他等語（參本院卷第104 頁至第105 頁反面），則
    被告與其所稱之李秘既已5 年未見，且5 年內，雙方均無生
    意上往來，對方應無索取本案帳戶進行匯款之正當需求，惟
    被告仍將本案帳戶帳號告知對方，並代為前往提領款項，對
    照被告於本院審理中自承經營服裝業乙情（見本院卷第103
    頁、第106 頁），徵之被告案發時已57歲，足見被告有一定
    之智識程度及社會經驗，而為具備通常事理能力之成年人，
    被告竟仍將本案帳戶帳號供他人使用，則對於其帳戶將被利
    用為犯詐欺取財罪之出入帳戶使用乙情，當為被告所能預見
    ，被告既有所預見，仍親自前往提領上開詐得款項，被告苟
    未與本案某成年人、「張明生」及「李浩」等人達成合意，
    謀得渠等信任，何以在被告仍掌理本案帳戶之情況下，將本
    案帳戶作為證人陳柔均及鄭如君匯入遭詐款項之用，何以責
    由被告擔任前往銀行取款之重要角色，足徵被告當與某成年
    人、「張明生」及「李浩」等人共同遂行取得詐欺犯罪所得
    財物之不法目的。此外，某成年人、「張明生」及「李浩」
    等從事詐騙行為之人，雖無證據顯示為成年人，惟亦無證據
    顯示其為兒童或少年，爰依有利於被告之認定，認為上開人
    等均係成年人，併予敘明。
４、被告雖辯以前詞，然而：
(1)、證人陳柔均及鄭如君各係遭「張明生」、「李浩」等人所騙
    ，因而匯款至本案帳戶等情，已如上載，均與被告所指之李
    先生毫無關聯，被告辯稱係李先生往來客戶之匯款云云，已
    與事實不符。
(2)、被告辯稱係因對方要借錢，也要匯錢與伊云云，惟對方既已
    需要資金，需向外借款，何以仍有款項匯與被告，被告所言
    ，自相矛盾。又被告辯以領款原因係為將貨款交與他人云云
    ，惟被告於本院審理時供稱：因為他要拿衣服是不是要匯款
    進來，當然匯進來，我當然要去領錢，所以我趕快把它領出
    來，貨款的錢要給別人等語（參本院卷第38頁），則匯入款
    項既係對方支付衣服之貨款，被告又何需再行提領將款項交
    回，被告所稱有違常理，並無可採。
(3)、被告於本院審理時先稱係將本案帳戶帳號提供李芳原，再稱
    係將本案帳戶交與廖先生，另稱係交與李秘云云，前後供述
    不一之情，已如上述，則被告稱將帳號交與李秘，協助李秘
    經商成功云云，自難盡信。
(4)、被告於警詢時供稱：因為我於99年11月30日到中國信託去領
    錢，但是領不到，所以今日（即99年12月1 日）才去櫃臺詢
    問為何領不到錢等語（參第3402號卷第6 頁），對照被告於
    99年11月24日下午2 時許，至上述中國信託商業銀行安和分
    行內，以臨櫃提領現金之方式，將證人陳柔均及鄭如君所匯
    上開款項，提領一空乙事，已如上述，可見被告於本案查獲
    之前，已親身前往銀行領得本案證人陳柔均及鄭如君遭詐騙
    款項，且未被查獲，則被告既有此次成功全身領得詐款而未
    被查獲，被告當有可能毫無所畏地再次前往銀行提領款項，
    被告辯稱其為詐騙之人，不可能去銀行領錢，再跟警方回到
    警察局云云，自無足採。
(5)、本案證人陳柔均及鄭如君遭詐款項均匯入被告所有之本案帳
    戶，且均由被告本人前往銀行提領等事，如上所證，對照被
    告於本院審理時供稱本案帳戶之提款卡、存摺、印章及開戶
    資料，均無交與他人使用等語（參本院卷第38頁），則匯款
    一旦進入本案帳戶內，除被告以外，已無他人可以提領本案
    帳戶內款項，本案帳戶內之資金，均由被告1 人獨掌本案遭
    詐所匯之兩筆款項，亦僅被告1 人即可以動用而毋須他人協
    力，可見被告於本案所扮演之角色何其重要，被告辯稱其係
    被利用，也是受害者云云，顯不可採。又本案遭詐兩筆款項
    ，均匯入被告所有之本案帳戶，且均由被告本人所親提，若
    證人兩人有所勾結，欲加害於被告，何須大費周章將款項匯
    入本案帳戶，造成證人兩人受有損害後，再前往報警，進而
    誣陷被告入罪，如此損人而不利己之行為，顯違常理，被告
    辯稱匯款給伊錢之人，一定有勾結云云，有悖常情，亦不可
    信。此外，證人陳柔均及鄭如君均係遭到詐騙始匯款至本案
    帳戶，詳如上論，證人陳柔均及鄭如君並非一時匯款錯誤，
    而係遭人詐騙，而匯款之帳戶既為被告本人所有，被告辯稱
    本案與其帳戶無關云云，自無可採。況遍查卷內資料，難認
    證人陳柔均、鄭如君及被告3 人間有何資金往來需求，證人
    陳柔均及鄭如君除遭詐騙外，實無匯款至本案帳戶之理由，
    若被告係為真正受害者，何以本案受有財產損害之人為證人
    陳柔均及鄭如君，何以遭詐款項均匯入被告管理之帳戶，何
    以被告可至銀行親自領得現款，足徵被告一再辯稱其為受害
    者，怎可以栽贓伊云云，純屬臨訟卸責之詞，俱無可採。
(三)、綜上，本案事證明確，被告犯行堪以認定，應予依法論科。
、論罪科刑之理由
一、核被告就犯罪事實一(一)及(二)所為，均係犯刑法第339 條第1
    項之詐欺取財罪。
二、刑法上之幫助犯，固以幫助他人犯罪之意思而參與犯罪構成
    要件以外之行為而成立，惟所謂以幫助他人犯罪之意思而參
    與者，指其參與之原因，僅在助成他人犯罪之實現者而言，
    倘以合同之意思而參加犯罪，即係以自己犯罪之意思而參與
    ，縱其所參與者為犯罪構成要件以外之行為，仍屬共同正犯
    ，又所謂參與犯罪構成要件以外之行為者，指其所參與者非
    直接構成某種犯罪事實之內容，而僅係助成其犯罪事實實現
    之行為而言，苟已參與構成某種犯罪事實之一部，即屬分擔
    實施犯罪之行為，雖僅以幫助他人犯罪之意思而參與，亦仍
    屬共同正犯，最高法院27年上字第1333號判例意旨可參。經
    查，被告既先提供本案帳戶帳號供上開某成年人、「張明生
    」及「李浩」作為匯入詐得款項之用，並於證人兩人匯入本
    案帳戶之際，仍持有本案帳戶資料，支配詐得款項之流通，
    復於上開犯罪事實一(一)及(二)所示遭詐得款項匯入本案帳戶後
    ，前往銀行將詐得款項提領一空，顯係參與犯罪構成要件之
    實施，揆諸前開說明，當屬共同正犯，並非幫助犯，原起訴
    意旨認被告僅為幫助犯，係犯刑法第30條、第339 條第1 項
    詐欺取財罪，有所誤會，然經公訴人到庭更正被告所為應係
    犯詐欺取財罪之共同正犯（參本院卷第106 頁反面），本院
    審酌其基本社會事實同一，並經當庭告知被告更正後之法條
    ，以保障被告辯論之權利，當得依此予以審理，無庸再依刑
    事訴訟法第300 條之規定，為起訴法條之變更。則被告與某
    成年人、「張明生」及「李浩」間，有犯意聯絡及行為分擔
    ，應依刑法第28條規定，論以共同正犯。
三、共同實施犯罪行為之人，在合同意思範圍以內，各自分擔犯
    罪行為之一部，相互利用他人之行為，以達其犯罪之目的者
    ，即應對於全部所發生之結果，共同負責，最高法院28年上
    字第3110號著有判例可資參照。被告於本案固僅有1 次交付
    帳號於某成年人、1 次前往銀行提領款項之行為，惟上開犯
    罪事實一(一)及(二)所示部分，既與某成年人、「張明生」及「
    李浩」間，有犯意聯絡及行為分擔，自應就犯罪事實之全部
    ，共同負責，則被告就犯罪事實一(一)及(二)所示者，詐欺行為
    互殊，被害人不同，應予分論併罰。
四、爰審酌被告尚無前科，有臺灣高等法院被告前案紀錄表在卷
    可查，素行尚可，被告任意提供本案帳戶帳號供詐欺集團使
    用，並親自前往提領款項，所為已影響社會正常經濟交易安
    全秩序，並使犯罪之追查趨於複雜，顯無足取，被告犯後未
    能真誠面對自身過錯，犯後態度難認良好，兼衡被告犯罪手
    段、證人兩人匯款款項數目，暨被告智識及經濟狀況等一切
    情狀，量處如主文所示之刑，並諭知易科罰金之折算標準，
    另定其應執行之刑及易科罰金之折算標準。
肆、退併辦之部分
一、移送併案意旨略以：被告明知申請帳戶使用係輕而易舉之事
    ，一般人無故取得他人金融帳戶使用之行徑常與財產犯罪之
    需要密切相關，而可預見該名不自行申辦帳戶使用反出價收
    買他人存摺之人，可能係遂行不法所有意圖用以詐騙、恐嚇
    取財等不法財產犯罪行為，又對於提供帳戶予他人使用雖無
    必引發他人萌生犯罪之確信，但仍以縱若有人持以犯罪亦不
    違反其本意，而基於幫助他人詐欺取財之犯意，於99年11月
    26日前之某日，在不詳處所，將所有之本案帳戶存摺、提款
    卡，以不詳代價出售予詐欺集團。嗣同詐騙集團之成員間，
    共同基於意圖為自己不法之所有之犯意聯絡，於99年11月間
    ，推由某人致電告訴人即證人蔡沛璇，並以「李浩」自稱，
    而對證人蔡沛璇詐稱其為海外投資公司員工，可代為投資海
    外基金，獲利頗豐，致證人蔡沛璇陷於錯誤，於99年11月26
    日中午12時30分許，匯款20,000元至本案帳戶，嗣經證人蔡
    沛璇警覺有異，報警處理，始悉上情，因認被告涉犯刑法第
    30條、第339 條第1 項之幫助詐欺取財罪嫌。
二、經查，本案被告既先提供本案帳戶帳號供某成年人、「張明
    生」及「李浩」作為匯入詐得款項之用，被告復於上開犯罪
    事實一(一)及(二)所示遭詐得款項匯入本案帳戶後，前往銀行將
    詐得款項提領一空等情，已經認定如上，被告顯係參與犯罪
    構成要件之實施，當屬共同正犯，已論述如前，移送併案意
    旨未予詳查，逕認被告所為係幫助詐欺取財犯行云云，已不
    可採。又被告既與某成年人、「張明生」及「李浩」間，有
    犯意聯絡及行為分擔，自應就犯罪事實之全部，共同負責，
    則就犯罪事實一(一)及(二)所示者，詐欺行為互殊，被害人不同
    ，應予分論併罰，亦如前述，則縱使被告僅有1 次提供帳戶
    帳號及提領款項之行為，然就某成年人、「張明生」及「李
    浩」間利用被告帳戶所實施之詐騙行為，被告自須共負其責
    ，就各該不同之犯罪事實，應為一罪一罰，則移送併辦意旨
    所示之被害人既為證人蔡沛璇，與本案被害人即證人陳柔均
    及鄭如君皆不相同，尚非同一案件，是移送併辦部分與前開
    論罪科刑部分顯無實質上一罪或裁判上一罪關係，前開併案
    意旨部分應退回由檢察官另為處理。
伍、應適用之法律
    依刑事訴訟法第299 條第1 項前段，刑法第28條、第339 條
    第1 項、第41條第1 項前段、第51條第5 款，刑法施行法第
    1 條之1 第1 項、第2 項前段，判決如主文。
本案經檢察官李明哲到庭執行職務。
中    華    民    國   100    年    12    月    29    日
                  刑事第六庭  審判長法  官  黃紹紘
                                    法  官  黃傅偉
                                    法  官  藍家偉
以上正本證明與原本無異。
如不服本判決應於收受送達後10日內向本院提出上訴書狀，並應
敘述具體理由；其未敘述上訴理由者，應於上訴期間屆滿後20日
內向本院補提理由書（均須按他造當事人之人數附繕本）「切勿
逕送上級法院」。告訴人或被害人如對於本判決不服者，應具備
理由請求檢察官上訴，其上訴期間之計算係以檢察官收受判決正
本之日期為準。
                                    書記官  陳靜君
中    華    民    國   100    年    12    月    30    日
附錄本案論罪科刑所犯法條全文
刑法第339條
意圖為自己或第三人不法之所有，以詐術使人將本人或第三人之
物交付者，處五年以下有期徒刑、拘役或科或併科一千元以下罰
金。
以前項方法得財產上不法之利益或使第三人得之者，亦同。
前二項之未遂犯罰之。